【裁判字號】    98,消債清,234
【裁判日期】    981231
【裁判案由】    聲請清算程序
【裁判全文】
臺灣高雄地方法院民事裁定           98年度消債清字第234號
聲  請  人  甲○○
                        29號.
代  理  人  徐豐益律師
上列當事人因消費者債務清理事件聲請清算，本院裁定如下：
    主  文
聲請人甲○○自民國九十八年十二月三十一日上午十時起開始清
算程序。
命司法事務官進行本件清算程序。
    理  由
一、聲請意旨略以：聲請人因積欠台新國際商業銀行股份有限公
    司等債權人計新臺幣（下同）1,341,795 元，於民國95年11
    月20日依金融主管機關協調成立之中華民國銀行公會會員辦
    理消費金融案件無擔保債務協商機制，與債權人達成分期還
    款協議，同意自95年12月起、分100 期、利率0 ％、每月繳
    納15,119元方式償還，嗣因無固定工作且無力繼續繳納協商
    款項，因而於97年5 月毀諾，聲請人實有不可歸責之事由致
    履行有重大困難，又聲請人於98年9 月底前從事臨時工，工
    資約7,000 元，目前則從事夜市清潔工作，薪資亦僅約6,00
    0 元，實有不能清償債務之情，爰請求准予裁定開始清算程
    序等語。
二、按「聲請更生或清算不合程式或不備其他要件者，法院應以
    裁定駁回之」、「債務人與金融機構協商成立者，不得聲請
    更生或清算。但因不可歸責於己之事由，致履行顯有重大困
    難者，不在此限」、「本條例施行前，債務人依金融主管機
    關協調成立之中華民國銀行公會會員辦理消費金融案件無擔
    保債務協商機制與金融機構成立之協商，準用前項之規定」
    ，消費者債務清理條例第8 條前段、第151 條第5 項、第6
    項分別定有明文。又消費者債務清理條例第151 條第1 項、
    第5 項規定，係採「協商前置主義」，債務人於協商程序中
    ，應本於個人財產及收支狀況，依最大誠信原則，商討解決
    方案，如債務人曾與金融機構協商成立者，應誠信履行協商
    方案，非有不可歸責與己之事由，依前開條例規定，自不得
    為更生或清算之聲請；惟如經法院審酌確有不可歸責於己之
    情事而毀諾，仍應符合「不能清償或有不能清償之虞」之要
    件，始得裁定准予更生或清算，合先敘明。
三、經查：
  (一)聲請人對金融機構負有前開債務，又聲請人曾於95年11月20
    日，依金融主管機關協調成立之中華民國銀行公會會員辦理
    消費金融案件無擔保債務協商機制與債權人達成分期還款協
    議，同意自95年12月起，每月繳納15,119元方式償還債務等
    事實，為聲請人所自承在卷，並有債權人清冊、協議書、無
    擔保債務還款計劃、財團法人金融聯合徵信中心當事人綜合
    信用報告在卷可稽（見本院卷第18頁、第38頁、第39頁、第
    7 頁至第13頁），應可認為真實。
  (二)又聲請人主張前因收入不佳嗣無力清償上開協商款，乃於97
    年5 月間毀諾等情，業已提出繳納協商款之存入憑條、存摺
    明細、所得資料清單及勞工保險被保險人投保資料表為佐（
    見本院卷第41頁至第45頁、第16頁、第17頁、第27頁），而
    依上開所得資料及投保資料所示，足認聲請人於96年之每月
    收入至多僅有17,400元，且於96年6 月21日即因故離職而未
    再有固定之薪資，故聲請人主張其於協商後因收入扣除上開
    協商款15,119元後，餘額顯不足以支付必要生活費用，其後
    又因離職而無固定收入繳納協商款乃毀諾等情應與事實相符
    ，本院審認聲請人並非毫無履行分期款即任意毀約，而係在
    客觀收入不足情形下毀諾，故聲請人主張其有不可歸責之事
    由致履行顯有重大困難之情，應屬真實。
  (三)再關於聲請人每月必要生活費用部分，聲請人既已負巨額負
    債，其生活標準應予以壓縮至最低標準，始符公允，而聲請
    人主張其每月之必要生活費為5,000 元等情，有財產及收入
    狀況說明書可稽（見本院卷第14頁），本院認其主張之個人
    必要生活費既較內政部公佈之98年度臺灣省每人每月最低生
    活費用每月9,829 元為低，應認已屬樽節支出，此部分主張
    自屬合理可採。又聲請人目前每月收入約僅6 、7,000 元，
    有卷附陳報狀及切結書可稽（見本院卷第80頁、第86頁），
    如扣除其必要生活費用5,000 元後，每月至多僅餘1 、2,00
    0 元足供清償債務，惟聲請人積欠之無擔保債務總額達1,34
    1,795 元，且聲請人目前已近55歲，縱以每月所餘近2,000
    元以清償債務，亦顯無法於法定退休年齡前將上開債務清償
    完畢，則聲請人主張其有不能清償債務之情事，應信為真實
    ，故聲請人以其有不可歸責於己之事由致履行困難，且有不
    能清償債務之情事而聲請清算，應屬有據。
四、綜上所述，聲請人有不可歸責於己之事由致履行困難，且確
    有不能清償債務之情事，又本件查無聲請人有消費者債務清
    理條例第6 條第3 項、第8 條或第82條第2 項所定駁回清算
    聲請之事由存在，則聲請人聲請清算，應屬有據，爰裁定如
    主文第一項所示。並依上開規定命司法事務官進行本件清算
    程序，爰裁定如主文第二項所示。
五、依消費者債務清理條例第3 條、第80條第1 項、第83條第1
    項，裁定如主文。
中    華    民    國    98    年    12    月    31    日
                  民事第四庭  法    官  楊淑珍
上為正本係照原本作成
本件不得抗告
本裁定已於民國98年12月31日上午10時公告。
中    華    民    國    98    年    12    月    31    日
                              書記官  吳良美


司法院資訊處製作；財團法人民間司法改革基金會備份。
